臺灣板橋地方法院民事判決　　　　　　　　　　　　九十二年度訴字第二三０七號
　　原　　　告　板信商業銀行股份有限公司
　　法定代理人　丙○○
　　訴訟代理人　乙○○
　　被　　　告　丁○○原名鄭.
　　　　　　　　甲○○
　　右 一 被告
　　訴訟代理人　張運才律師
右當事人間請求返還消費借貸款事件，於九十三年四月十四日言詞辯論終結，本院判
決如左：
    主    文
被告應連帶給付原告新台幣壹佰肆拾萬柒仟玖佰肆拾肆元及自民國九十二年五月二十
二日起至清償日止，按週年利率百分之七點七八計算之利息。
原告其餘之訴駁回。
訴訟費用由被告連帶負擔百分之九十七，餘由原告負擔。
本判決第一項於原告以新台幣肆拾陸萬玖仟元供擔保後，得假執行，但被告甲○○如
於假執行程序實施前，以新台幣壹佰肆拾萬柒仟玖佰肆拾肆元為原告供擔保後，得免
為假執行。
原告其餘假執行之聲請駁回。
    事    實
甲、原告方面：
一、聲明：
(一)、被告等應連帶給付原告新台幣（下同）一百四十六萬零十元及至清償日止之如附
    表一所示之利息。
(二)、願供擔保，請准宣告假執行。
二、陳述略稱：
    被告丁○○邀同被告甲○○為連帶保證人向原告借款，其等借款期間、金額、利
    息之約定均詳如附表二所示，並經被告等立有同一內容之借據及授信約定書交予
    原告收執，詎被告等自民國九十年十一月十日起即未繳息，迭經催討，均未置理
    ，依兩造所簽立約定書之約定，借款視為全部到期，而被告所提供之擔保物，於
    九十二年五月二十一日經拍定受償一百七十二萬六千四百七十九元，尚不足如附
    表一所示之金額，被告等依法自應連帶清償等語。
三、證據：提出借據、借款契據變更契約書、授信約定書、本院九十一年度民執金字
    第一○六八二號分配表等為證。
乙、被告方面：
一、被告丁○○未於言詞辯論期日到場，亦未提出書狀作何聲明或陳述。
二、被告甲○○抗辯稱：被告丁○○向原告借貸，原保證人為（洪）志鵬，八十九年
    十二月十二日，被告丁○○央被告甲○○為保證人，但當丁○○欠三個月之本利
    及滯納金共計七萬五千二百二十三元，原（告）公司之經理協理安撫被告甲○○
    先替被告丁○○繳納，並幫忙為其高價出售擔保品，被告甲○○代為繳納時，告
    知被告丁○○另覓保證人，被告丁○○亦承諾要更換由其女兒及女婿來擔保，原
    告公司亦知之甚詳（因台北縣板橋市○○路八號八樓之九的整棟大樓為板信銀行
    關係企業，自地自建自售，並由板信銀行自己放貸吸引購買，有高估高貸之嫌）
    ，而被告甲○○代被告丁○○繳納三個月本利滯金共七萬五千二百二十三元後，
    原以為被告丁○○已更換保證人，原告亦未再通知被告甲○○繳納貸款情況，估
    價拍賣擔保品，被告均不知情，今原告起訴，被告驚如晴天霹靂，拍定價額一百
    七十二萬六千七百四十九元，然中國信託商業銀行九十二年七月二十一日設定登
    記為二十五萬二千元，其間，原告均未為任何信息之通知，顯有民事詐害行為，
    並聲明︰(一)原告之訴駁回。(二)如受不利判決，願供擔保請准宣告免為假執行云云
    。
    理    由
甲、程序方面：
　  本件被告丁○○經合法通知，未於言詞辯論期日到場，核無民事訴訟法第三百八
    十六條所列各款情形，依原告之聲請，由其一造辯論而為判決。
乙、得心證之理由：
一、原告主張被告丁○○邀同被告甲○○為連帶保證人向原告借款，其等借款期間、
    金額、利息之約定均詳如附表二所示，並經被告等立有同一內容之借據及授信約
    定書交予原告收執，詎被告等自九十年十一月十日起即未繳息，迭經原告催討，
    均未置理，嗣原告拍賣抵押物受償一百七十二萬六千四百七十九元之事實，業據
    原告提出借據、借款契據變更契約書、授信約定書、本院九十一年度民執金字第
    一○六八二號分配表等為證，被告甲○○並不爭執上開書證之真正，被告丁○○
    則未到庭或以書狀提出任何防禦方法，自應認原告此部份主張為真實。
二、被告甲○○雖抗辯稱：被告丁○○允諾伊另覓保證人，原告公司對此亦知之甚詳
    ，從而，伊只是做人情上的保證，應不需負保證人責任，且原告未通知伊繳納貸
    款情形即拍賣抵押物受償，拍賣金額竟僅達市價一半，顯有民事詐害行為云云，
    然：
(一)、被告甲○○對原告前開提出之借款契據變更契約書上連帶保證人欄位上「甲○○
    」簽名之真正既未有所爭執，而原告業已否認曾允諾被告甲○○免除保證人之責
    任，被告甲○○亦自陳沒有書面證據證明原告允諾伊撤換保證人，足見並無稽證
    顯示原告同意被告甲○○免除保證人責任，則被告甲○○前開抗辯稱伊不需負保
    證人責任云云，自屬無據而不足採。
(二)、又被告甲○○空言泛稱抵押物拍賣金額僅達市價一半，進而遽謂原告顯有民事詐
    害行為云云，並無何實據相佐，其上開所辯自難憑採。
(三)、綜上，被告甲○○前開所辯並無理由，其應負保證人責任甚明。
三、按稱消費借貸者，謂當事人一方移轉金錢或其他代替物之所有權於他方，而約定
    他方以種類、品質、數量相同之物返還之契約；借用人應於約定期限內，返還與
    借用物種類、品質、數量相同之物，民法第四百七十四條第一項、第四百七十八
    條前段分別定有明文。次按稱保證者，謂當事人約定，一方於他方之債務人不履
    行債務時，由其代負履行責任之契約；數人負同一債務，明示對於債權人各負全
    部給付之責任者，為連帶債務；連帶債務之債權人，得對於債務人中之一人，或
    數人，或其全體，同時或先後請求全部或一部之給付，民法第七百三十九條、第
    二百七十二條第一項、第二百七十三條第一項亦分別規定明確。
四、查，原告固主張經拍賣抵押物受償後，尚有一百四十六萬零十元（一百四十萬七
    千九百四十四元加上自九十年十二月十一日起至九十二年五月二十一日止，分配
    表內未受償之違約金五萬二千零六十六元，共計為一百四十六萬零十元）未獲償
    ，因之請求被告連帶給付一百四十六萬零十元及至清償日止之如附表一所示利息
    等語，然觀諸原告所提出之前開借據，其中違約金欄乃屬空白，至其所提出之授
    信約定書則無違約金之約定，顯見兩造並未就違約金有所約定甚明，則原告對被
    告自無違約金債權存在無疑，是原告請求被告連帶給付自九十年十二月十一日起
    至九十二年五月二十一日止，分配表內未受償之違約金五萬二千零六十六元部分
    ，即屬無據，不應准許；至原告主張尚有一百四十萬七千九百四十四元之借款債
    權及至清償日止如附表一所示之利息部分未受償，則有其前開所提出之借據、授
    信約定書及本院分配表為憑，且為被告所不爭執，堪信屬實，是原告依消費借貸
    及連帶保證之法律關係請求被告連帶給付一百四十萬七千九百四十四元之借款債
    權及自九十二年五月二十二日起至清償日止，按週年利率百分之七點七八計算之
    利息，洵屬有據，應予准許，逾此部份之數額，則無理由，應予駁回。
五、原告及被告甲○○均陳明願供擔保，分別請求宣告假執行及免為假執行，就原告
    勝訴部分，經核於法均無不合，茲各酌定相當之擔保金額准許之。至原告敗訴部
    分，因該部分之訴業經駁回，其假執行之聲請亦失所依附，應併予駁回。
六、本件事證已臻明確，兩造其餘主張、陳述及所提之證據，經審酌後，認與本件判
    決結果並無影響，爰不一一論列，附此敘明。
七、結論：本件原告之訴為一部有理由，一部無理由，依民事訴訟法第三百八十五條
    第一項、第七十九條、第八十五第二項、第三百九十條第二項、第三百九十二條
    第二項，判決如主文。
中　　　華　　　民　　　國　　九十三　　年　　　五　　　月　　　五　　　日
                                臺灣板橋地方法院民事第一庭
                                    審判長法官 許瑞東
                                    法　　　官 周舒雁
                                    法  　　官 陳明偉
附表一︰
┌───┬──────────┬──────┬─────────┬────┐
│編  號│受償不足金額（單位：│約 定 利 息 │ 利息起訖日       │ 備  註 │
│      │新台幣）            │（週年利率）│                  │        │
├───┼──────────┼──────┼─────────┼────┤
│一    │一百四十萬七千九百四│百分之七點七│自九十二年五月二十│        │
│      │十四元              │八          │二日起至清償日止  │        │
├───┼──────────┴──────┴─────────┴────┤
│二    │五萬二千零六十六元（該筆為九十年十二月十一日起至九十二年五月二十│
│      │一日止，分配表內未受償之違約金）                                │
├───┴────────────────────────────────┤
│合計：一百四十六萬零十元                                                │
└────────────────────────────────────┘
附表二：
┌──┬──────┬──────┬──────┬──────┬─────┐
│編號│借款金額    │ 借款期間   │ 逾欠日期   │ 尚欠金額   │ 約定利息 │
│    │            │            │（最後繳息日│（單位：新台│          │
│    │            │            │）          │幣）        │          │
├──┼──────┼──────┼──────┼──────┼─────┤
│一  │二百九十九萬│自八十八年二│九十年十一月│二百八十萬一│按原告基本│
│    │元          │月十日起至九│十日        │千二百四十八│放款利率百│
│    │            │十五年二月十│            │元          │分之八點一│
│    │            │日止        │            │            │減年息百分│
│    │            │            │            │            │之零點二五│
│    │            │            │            │            │計算，目前│
│    │            │            │            │            │為年利率百│
│    │            │            │            │            │分之七點八│
│    │            │            │            │            │五，嗣後隨│
│    │            │            │            │            │原告基本放│
│    │            │            │            │            │款利率條調│
│    │            │            │            │            │整而調整，│
│    │            │            │            │            │並同意得由│
│    │            │            │            │            │原告依放款│
│    │            │            │            │            │利率加減碼│
│    │            │            │            │            │標準檢討核│
│    │            │            │            │            │算調整。  │
└──┴──────┴──────┴──────┴──────┴─────┘
右為正本係照原本作成
如對本判決上訴，須於判決送達後廿日內向本院提出上訴狀
中　　　華　　　民　　　國　　九十三　　年　　　五　　　月　　　五　　　日
                                    法院書記官  馬文慶
